福建金門地方法院民事判決　　　　　　　　　　　　　 　九十一年度訴字第三八號
　　原　　　告　甲○○
　　訴訟代理人　丁○○律師
　　送達代收人　丙○○
　　被　　　告　乙○○
　　訴訟代理人　沈炎平律師
右當事人間確認本票債權不存在事件，本院判決如左：
    主  文
確認被告持有如附表所示之本票債權不存在。
訴訟費用由被告負擔。
    事實及理由
一、原告起訴主張：緣被告執有原告簽發票據金額新台幣（下同）四百萬元、發票日
    為九十年十一月三十日、到期日為九十年八月三十一日如附表所示之本票一張（
    下稱系爭本票），向鈞院聲請裁定准予強制執行，並經鈞院以九十一年度票字第
    五號裁定准許在案。惟查系爭本票並非原告所簽發，原告並無積欠被告及其前手
    任何債務，系爭本票顯係偽造，爰依據非訟事件法第一百零一條第一項提起本件
    訴訟，並聲明如主文第一項所示。被告則以：系爭本票係訴外人陳德生輾轉讓與
    被告，因原告積欠訴外人陳德生借款，原告乃簽發系爭本票並交付原告之資力證
    明，系爭本票應為真正，聲明請求駁回原告之訴，並聲請訊問證人陳德生、趙玉
    雲、林建進及提出原告存款餘額證明書、借款計算單、付款紀錄單（以上均為影
    本）各一紙為證。
二、本院依職權將系爭本票送法務部調查局就簽名及指印之真正為鑑定。
三、兩造爭點如下：
（一）原告是否積欠訴外人陳德生債務？
（二）訴外人趙玉雲在系爭本票上之簽名，是否原告所授權？
四、本院之判斷：
（一）按票據係文義證券，其在票據上簽名者，依票上所載文義負責。惟此所謂簽名
      ，係指真正之簽名而言。如該簽名出於偽造，依同法第十五條之規定，雖不影
      響於真正簽名之效力，要之被偽造簽名之本人，究不負票據債務人之責任（最
      高法院五十六年度台上字第二二二二號參照）。
（二）系爭本票乃訴外人趙玉雲以原告之名義所簽發（指印部分則無法鑑定），此為
      兩造所不爭執，並經法務部調查局中華民國九十二年八月十三日調科貳字第０
      九二００二五一一七０號鑑定屬實，堪信為真實，先與敘明。
（三）被告及訴外人陳德生證述因原告欲投資房屋，欠缺資金，向其借款，惟當時並
      無開任何收據或簽訂契約，僅開立系爭本票，並提出借款計算單、付款紀錄單
      以證明原告甲○○確有積欠債務之事實而簽發系爭本票。惟原告否認該借款計
      算單、付款紀錄單之真正，且上開單據並無原告或其他債權人之簽名，僅為計
      算款項之單據，不足以認定此即為原告積欠如系爭本票數額之款項證明。
（四）證人趙玉雲雖證稱該票據係證人陳德生教導渠而作成，用以作範本之用，惟證
      人趙玉雲本身已有多年開票、使用票據之經驗，其應知悉一旦本票形式上外觀
      完成，即有遭強制執行之可能，卻任意簽發交由陳德生帶走，又證人趙玉雲為
      原告之同居人，關係自然親密，其所為之證言，多所保留及矛盾，自難期待其
      為真實客觀之陳述，是證人趙玉雲於本件所為之證述，不足採信。又原告對於
      其存款餘額證明單為何在被告處，先是陳述係為解釋優惠存款，後又改稱為聲
      請信用卡遺落在自家住宅，不知為何在被告手上，其前後所述不一，此部份證
      詞亦難採信。
（五）綜上所述，雖證人趙玉雲及原告甲○○之證言不足採信，惟被告及其前手陳德
      生均無法證明與原告間存有債務關係，按當事人主張有利於己之事實者，應負
      舉證責任，民事訴訟法第二百七十七條定有明文。被告對於系爭本票係偽造不
      爭執，卻無法舉證原告因積欠債務而授權證人趙玉雲簽發系爭本票，自應承受
      訴訟上不利之判決。原告依非訟事件處理法第一百零一條第一項請求確認本票
      係偽造及本票債權不存在，為有理由，應予准許。
五、兩造其餘攻擊防禦方法，經審酌結果，均與本件判決結果無影響，爰不一一論述
    ，併此敘明。
六、據上論結，原告之訴為有理由，依民事訴訟法第七十八條，判決如主文。
中　　　華　　　民　　　國　　　九十三　　　年　 　 一　　 月　　 五　　 日
                                    福建金門地方法院民事庭
~B法　　　官　葉珊谷
右為正本係照原本作成
如對本判決上訴須於判決送達後廿日內向本院提出上訴狀
中　　　華　　　民　　　國　　　九十三　　年　　 　　一　　 月　　七　　　日
~B法院書記官　許永溪
~F0
~T32
┌───────────────────────────────────────┐
│附表：至清償日止利息按週年利率百分之六計算　　　　　　　九十一年度訴字第三八號│
├─┬─────────┬─────────┬─────────┬───────┤
│編│發　  　票　  　日│  金      額      │提示日即利息起算日│支　票　號　碼│
│號│                  │ （新 臺 幣）     │                  │　    　　　　│
├─┼─────────┼─────────┼─────────┼───────┤
│１│九十年十一月三十日│肆佰萬元　　　　　│九十年十二月一日　│二二三三五七　│
└─┴─────────┴─────────┴─────────┴───────┘
